【裁判字號】    95,訴,1690
【裁判日期】    951113
【裁判案由】    毒品危害防制條例
【裁判全文】
臺灣臺中地方法院刑事判決              95年度訴字第1690號
公  訴  人  臺灣臺中地方法院檢察署檢察官
被      告  甲○○
                    國民
選任辯護人  朱元宏律師
            張志隆律師
上列被告因毒品危害防制條例案件，經檢察官提起公訴（95年度
偵字第5893、7095號），本院判決如下：
    主    文
甲○○共同連續販賣第一級毒品，累犯，有期徒刑柒年陸月；與
丙○○販賣第一級毒品所得新臺幣陸仟元，連帶沒收；如全部或
一部不能沒收時，以其財產抵償之。扣案之第一級毒品海洛因陸
包（驗餘淨重計壹點壹貳公克），沒收銷燬之；上開毒品之包裝
（重合計壹點玖陸公克），均沒收。
    事    實
一、甲○○有竊盜、毒品等前科，前曾於民國九十一年間因竊盜
    罪，經本院以九十二年易字第六九二號判處有期徒刑六月確
    定，並於九十三年二月七日縮刑期滿而在翌日出監，詎仍不
    知悔改，與丙○○（所涉共犯犯行另由本院九十五年度訴字
    第三五九號判處有期徒刑四年確定）明知第一級毒品海洛因
    係毒品危害防制條例第二條所管制之毒品，竟共同基於意圖
    營利販賣第一級毒品海洛因之概括犯意聯絡，由甲○○受綽
    號「湖兄」（台語諧音）所託，並自該「湖兄」處取得第一
    級毒品海洛因，於民國九十四年十一月某日起至九十四年十
    二月十二日十五時十四分許止，在臺中縣潭子鄉○○路○段
    附近等處，連續先後七次，由甲○○以行動電話與欲買受毒
    品海洛因之戊○○聯絡、接洽後，再由甲○○本人或丙○○
    將毒品海洛因攜至約定之位於臺中縣潭子鄉○○路之加油站
    及麥當勞餐廳等交易地點，每次一包，以每包新臺幣（下同
    ）一千元之價格販售予戊○○，其中由甲○○本人將毒品海
    洛因交付予戊○○之交易共有四次，而由丙○○交付毒品予
    戊○○之交易則共有三次（包括本次遭查獲者）。嗣於九十
    四年十二月十二日下午十五時四分許，由丙○○在臺中縣潭
    子鄉○○路○段二七六號前，以九百五十元之交易價格，販
    賣毒品海洛因一包予戊○○，丙○○並已收受戊○○所交付
    之款項，惟尚未交付毒品海洛因予戊○○之際，為行經該處
    之臺中市警察局第五分局員警當場查獲而未遂，並扣得供販
    賣用之第一級毒品海洛因六包（驗餘淨重計一．一二公克，
    空包裝重計一．九六公克）及現金九百五十元。
二、案經臺中市警察局第五分局報告臺灣臺中地方法院檢察署檢
    察官偵查起訴。
    理    由
甲、證據能力部分
    本件證人戊○○於警詢中之證詞，被告及其辯護人並未爭執
    ，且於言詞辯論終結前未聲明異議（見本院九十五年十月三
    十一日審理筆錄），是此部分之證據，依刑事訴訟法第一百
    五十九條之五第二項規定，自有證據能力，而其於偵查中向
    檢察官所為之陳述，經核亦無顯不可信之情況，依同法第一
    百五十九條之一第二款規定，亦有證據能力，合先敘明。
乙、實體部分
一、上開犯罪事實業據被告甲○○於本院審理時坦承不諱，核與
    另案共犯丙○○於本院九十五年訴字第三五九號審理時供稱
    情節，以及證人戊○○於警詢中所述及偵訊中到庭具結證述
    之情節大致相符；復有自共犯丙○○身上扣獲之供販賣用第
    一級毒品海洛因六包（驗餘淨重計一．一二公克，空包裝重
    計一．九六公克）及證人戊○○購買毒品所交付之九百五十
    元扣案可資佐證。此外，證人戊○○被查獲後經採尿鑑驗，
    確有施用毒品海洛因之陽性反應，且被告被查獲之毒品海洛
    因六包，經鑑驗後，確呈毒品海洛因之反應，此有中山醫學
    大學附設醫院藥物濫用檢測中心之驗尿報告一份（本院九十
    五年度訴字第三五九號卷第十九頁）、法務部調查局九十五
    年三月九日調科壹字第一二○○一七三三一號鑑定通知書一
    份及扣押物品目錄表一份在卷可稽；又證人戊○○曾於警詢
    中供稱：「（問：你是如何與丙○○交易購買一級毒品？）
    我是以門號0000000000行動電話撥打門號0000000000行動電
    話與另一名男子聯絡要購買一級毒品海洛因，對方約我在臺
    中縣潭子鄉○○路全國電子站面前路旁交易毒品，我依對方
    指示到達時，見到丙○○在該處徘徊‧‧‧」、「（問：你
    於何時以你所有門號0000000000行動電話撥打門號00000000
    00行動電話購買毒品？）我是於九十四年十二月十二日下午
    三點多打電話聯絡」等語，核與警卷內所附被告甲○○所持
    用之0000000000、0000000000行動電話及另案共犯丙○○所
    持用之0000000000號、證人戊○○所持用0000 000000之行
    動電話通聯調閱查詢單，及其上所載明之發、受話先後次序
    相符，可見證人戊○○所證述：案發當天先撥打行動電話與
    被告甲○○，再由被告甲○○聯繫另案被告丙○○前往臺中
    縣潭子鄉○○路與證人戊○○進行毒品交易等情，尚堪可採
    。查海洛因物稀價昂，從事販毒業者，既須冒被取締判處重
    刑之危險，苟無利可圖，縱屬至愚，亦無人為之，足見被告
    與共犯丙○○應有獲取價差，所為應屬販賣第一級毒品海洛
    因之犯行無訛。又被告甲○○所稱：這些毒品伊有自行或託
    另案被告丙○○拿給證人戊○○沒錯，但是伊是受到一名綽
    號「湖兄」（台語發音）之成年男子之指示，伊實在是染有
    毒癮，才受制於該「湖兄」云云。經查，本院依據被告所提
    供之姓名、年籍，查詢出一名為「丁○○」之男子，該丁○○之人雖依據個人除戶資料查詢結果顯示，業於九十五年三
    月十二日死亡而無從查證，惟另案被告丙○○經本院以證人
    身份提訊，並於本院審理時具結證稱：看過丁○○拿毒品給
    被告甲○○過，但是不知道丁○○是否有叫被告甲○○去賣
    毒品等語，而證人戊○○則於本院審理時就檢察官詢問究竟
    向何人購買毒品一事，亦到庭結證稱：我是麻煩甲○○、丙○○向綽號「黑兄」（台語）之人購買毒品，互相勾稽此二
    證人之證述內容（「黑兄」、「湖兄」之台語發音均相同）
    ，堪信被告甲○○所述之替「湖兄」賣毒品海洛因等節，應
    屬確有其事而堪可採信。則被告甲○○與該「湖兄」、另案
    被告丙○○共同基於營利之意圖販售毒品海洛因之犯行，乃
    屬至臻明確，自應依法論科。
二、按海洛因為毒品危害防制條例第二條第二項第一款所定之第
    一級毒品，核被告所為，係犯毒品危害防制條例第四條第一
    項之販賣第一級毒品罪。又刑事上販賣罪之完成，與民事上
    買賣契約之成立，二者概念尚有不同，在民事上，買賣雙方
    就買賣標的物與價金等買賣要件之意思表示一致，其買賣契
    約即已成立，但刑事上之販賣行為，則須以營利為目的，將
    標的物販入或賣出，有一於此，其犯罪行為始為完成。苟行
    為人尚未將標的物販入或賣出，即難謂其販賣行為已屬完成
    。而所謂賣出，自應以標的物是否交付為斷，如標的物已交
    付，縱買賣價金尚未交付，仍應論以販賣既遂罪，反之，如
    標的物尚未交付，縱行為人已收受價金，仍難謂其販賣行為
    已屬完成（最高法院八十八年台上字第三七六○號、八十九
    年度台上字第二七九八號判決意旨參照）。本件共犯即另案
    被告丙○○於遭查獲當天，受被告甲○○之託前往與證人戊○○達成交易毒品海洛因之合意，惟僅收受證人戊○○交付
    之交易代價九百五十元，尚未交付毒品海洛因即為警查獲，
    該次販賣行為自屬未完成，是此部分之犯罪事實，係犯毒品
    危害防制條例第四條第六項、第一項之販賣第一級毒品未遂
    罪，為未遂犯。此部分公訴人雖於起訴書犯罪事實欄敘明，
    惟於證據並所犯法條欄則認係成立同條第一項之販賣第一級
    毒品既遂罪，尚有未洽，併予敘明。而被告與另案被告丙○○以及綽號「湖兄」之人間，就上揭犯行，有犯意之聯絡及
    行為之分擔，應依修正前刑法第二十八條之規定（此部分關
    於新舊法之比較請見後述三、(一)部分）論以為共同正犯。被
    告持有第一級毒品海洛因之低度行為，應為販賣之高度行為
    所吸收，不另論罪。又被告販賣第一級毒品海洛因予證人戊○○共計六次既遂、一次未遂，其均時間緊接，犯罪構成要
    件復相同，顯係基於概括犯意而反覆為之，為連續犯，應依
    修正前刑法第五十六條之規定（此部分比較新舊法部分請見
    後述三、(二)部分），以一既遂罪論，並依法加重其刑（其中
    法定刑為死刑或無期徒刑部分，依刑法第六十四條第一項、
    第六十五條第一項規定，不得加重）。而被告前曾九十一年
    間因竊盜罪，經本院以九十二年易字第六九二號判處有期徒
    刑六月確定，並於九十三年二月七日縮刑期滿而在翌日出監
    ，其於前開犯行執行完畢後五年內再犯本件有期徒刑以上之
    罪，為累犯，應依修正前刑法第四十七條之規定（此部分關
    於新舊法之比較請參閱後述三、(三)部分），除法定死刑、無
    期徒刑部分依法不得加重外，就併科罰金刑部分加重其刑，
    並依法遞加重之。
三、本件涉及新舊法比較部分：本件被告甲○○行為後，刑法業
    於民國九十四年二月二日修正公布，並自九十五年七月一日
    起施行。而刑法第二條第一項規定：「行為後法律有變更者
    ，適用行為時之法律。但行為後之法律有利於行為人者，適
    用最有利於行為人之法律」。經查：
  (一)刑法第二十八條關於共犯之規定，由原條文：「二人以上共
    同實施犯罪之行為者，皆為正犯」，修正為：「二人以上共
    同實行犯罪之行為者，皆為正犯」，揆諸本條之修正理由係
    為釐清陰謀共同正犯、預備共同正犯、共謀共同正犯是否合
    乎本條規定之正犯要件，而本案被告甲○○與另案被告丙○○以及綽號「湖兄」之胡崇華三人，共同意圖營利而販賣第
    一級毒品海洛因之犯行，既屬實行犯罪行為之正犯，則適用
    舊法第二十八條規定論擬，對被告並無不利。
  (二)刑法第五十六條連續犯之規定，業於九十四年二月二日修正
    刪除，並於九十五年七月一日施行。是於新法修正施行後，
    被告多次犯行，即須分論併罰。此刪除雖非犯罪構成要件之
    變更，但顯已影響行為人刑罰之法律效果，自屬法律有變更
    ，依新法第二條第一項規定，比較新、舊法結果，仍應適用
    較有利於被告之行為時法律即修正前刑法第五十六條規定論
    以連續犯。
  (三)修正後刑法第四十七條第一項規定「受徒刑之執行完畢，或
    一部之執行而赦免後，五年以內故意再犯有期徒刑以上之罪
    者，為累犯，加重本刑至二分之一。」，修正後刑法第四十
    九條規定「累犯之規定，於前所犯罪在外國法院受裁判者，
    不適用之。」，與修正前刑法第四十七條規定「受有期徒刑
    之執行完畢，或受無期徒刑或有期徒刑一部之執行而赦免後
    ，五年以內再犯有期徒刑以上之罪者，為累犯，加重本刑至
    二分之一。」、修正前刑法第四十九條規定「累犯之規定，
    於前所犯罪依軍法或於外國法院受裁判者，不適用之。」不
    同。修正後刑法關於累犯之規定，其五年以內再犯之罪以故
    意犯為限，始應論以累犯，惟如前案係依軍法審判者，亦應
    論以累犯。修正前刑法關於累犯之規定，其五年以內再犯之
    罪以有期徒刑以上之罪（不分故意犯或過失犯），均應論以
    累犯，惟如前案係依軍法審判者，則不應論以累犯。而新舊
    法比較，應綜其全部之結果，而為比較，是單僅就現行法之
    規定為比較，尚無從認定刑法關於累犯之規定既係新法或舊
    法對被告有利，仍應依個別具體案件為新舊法比較。本案被
    告前曾因竊盜罪受刑，甫於九十三年二月七日縮刑期滿執行
    完畢而在翌日出監，有前揭被告前案紀錄表在卷可稽，係前
    受有期徒刑之執行完畢，五年以內故意再犯本件有期徒刑以
    上之罪，不論依新舊法規定，均應論以累犯，比較新舊法結
    果，新法之規定並無較為有利於被告之情形，故依刑法第二
    條第一項前段規定，本件應適用被告行為時之法律即修正前
    刑法第四十七條規定，論以累犯而加重其刑。
四、爰審酌本件被告係因受綽號「湖兄」之丁○○之託，而為之
    販售交付毒品予證人戊○○，其次數為六次既遂、一次未遂
    ，每次交易數量為一小包、價格一千元左右（此部分因證人
    戊○○一再證稱：金額真的已經記不得了，故依據罪疑為有
    利於被告之認定原則，乃以其所述約一、二千元之最低數額
    中之一千元作為認定之結果），僅係零星之小額交易，且未
    因此獲有鉅額利益，其惡性與犯罪情節較諸大量走私進口或
    長期販賣毒品之「大盤」、「中盤」毒販有重大差異，惡性
    較輕，而販賣第一級毒品罪之刑度則為無期徒刑或死刑，情
    輕法重，本院審以上情，認縱使科處該條最輕法定本刑猶嫌
    過重，爰依刑法第五十九條規定酌量減輕其刑。（刑法第五
    十九條雖於九十四年二月二日修正公布，於九十五年七月一
    日生效施行，惟因該條規定，為法院就刑之酌減審認標準見
    解之明文化，非屬法律之變更，自無刑法第二條第一項新舊
    法比較適用之問題，此有最高法院九十五年五月二十三日刑
    事庭第八次會議決議可資參照。），而被告因同時具有加重
    減輕事由，爰依法先加後減之。本院斟酌被告有如犯罪事實
    欄所示之前科素行，又正值青壯之年，卻不思以正途賺取所
    需，竟為圖私利，與共犯丙○○、綽號「湖兄」之人，連續
    販賣第一級毒品予他人施用，嚴重戕害國民健康、助長施用
    毒品之惡行，行為殊不可取，惟念其販賣之時間尚短，次數
    不多，且未因此獲得鉅額利益，犯後坦承犯行，深具悔意，
    態度尚屬良好，及其犯罪之動機、目的、手段等一切情狀，
    量處如主文所示之刑，以示懲儆。
五、又共同正犯之犯罪所得為新台幣時，因係合併計算，且於全
    部或一部不能沒收時以其財產抵償之，為避免執行時發生重
    複沒收、抵償之情形，故各共同正犯之間係採連帶沒收主億
    ，於裁判時謹諭知連帶沒收，不得就全體共同正犯之總所得
    對各該共同正犯分別重複諭知沒收，故被告與另案被告丙○○共同販賣海洛因，所得財物合計六千元，此為其等二人販
    賣海洛因之犯罪所得，雖未扣案，然應依毒品危害防制條例
    第十九條第一項規定，併宣告連帶沒收，如全部或一部不能
    沒收時，以其財產抵償之。（最高法院九十五年台上字第三
    八八三、四三五七、四六四二、四九七五號判決參照）至該
    扣案之九百五十元，因該次交易並未完成，業如前述，此部
    分即非被告販售毒品之所得，自不得宣告沒收。又扣案之第
    一級毒品海洛因六包（驗餘淨重計一．一二公克），係屬違
    禁物，均應依毒品危害防制條例第十八條第一項前段之規定
    ，併宣告沒收銷燬之。再毒品危害防制條例第十八條第一項
    前段、第十九條第一項關於沒收銷燬、沒收之規定，乃政府
    為防制毒品危害，維護國民身心健康，所設之特別規定，採
    義務沒收主義。故查獲之第一、二級毒品，不問屬於犯人與
    否，均沒收消燬之之；犯同條例第四條至第九條、第十二條
    、第十三條獲第十四條第一項、第二項之罪者，其供犯罪所
    用或因犯罪所得之財物，如屬犯人所有，均應沒收之，法院
    無審酌餘地。而毒品之外包裝有防止毒品裸露、逸出及潮濕
    之功用，並便於攜帶及運輸，其係供販賣、運輸、寄藏或持
    有毒品所用之物，至為顯然。如其外包裝應屬可與毒品析離
    者，自應依第十九條第一項規定諭知沒收。（最高法院九十
    五年台上字第五七０七號判決參照）查本件共犯丙○○持有
    被查扣之毒品六包，依上開法務部調查局鑑定通知書之記載
    ，認其驗餘合計淨重一‧一二公克、空包裝重一‧九六公克
    ，既可分離秤重，則其外包裝應屬可與毒品析離，故應將其
    外包裝依毒品危害防制條例第十九條第一項之規定宣告沒收
    。
據上論斷，應依刑事訴訟法第二百九十九條第一項前段，毒品危
害防制條例第四條第一項、第十八條第一項前段、第十九條第一
項，刑法第二條第一項前段、第十一條、第五十九條，修正前刑
法第二十八條、第五十六條、第四十七條，判決如主文。
本案經檢察官乙○○到庭執行職務
中    華    民    國    95    年    11    月    13    日
                  刑事第四庭    審判長法  官  林宜民
                                      法  官  柯雅惠
                                      法  官  林學晴
上正本證明與原本無異。
如不服本判決，應於送達後十日內向本院提出上訴狀（須附繕
本），上訴於台灣高等法院台中分院。
                                      書記官  賴淵瀛
中    華    民    國    95    年    11    月    13    日
附錄論罪科刑法條
毒品危害防制條例第4條
製造、運輸、販賣第一級毒品者，處死刑或無期徒刑；處無期徒
刑者，得併科新臺幣1千萬元以下罰金。
製造、運輸、販賣第二級毒品者，處無期徒刑或7年以上有期徒
刑，得併科新臺幣7百萬元以下罰金。
製造、運輸、販賣第三級毒品者，處5年以上有期徒刑，得併科
新臺幣5百萬元以下罰金。製造、運輸、販賣第四級毒品者，處3
年以上10年以下有期徒刑，得併科新臺幣3百萬元以下罰金。
製造、運輸、販賣專供製造或施用毒品之器具者，處1年以上7年
以下有期徒刑，得併科新臺幣1百萬元以下罰金。
前五項之未遂犯罰之。


司法院資訊處製作；財團法人民間司法改革基金會備份。
